【裁判字號】    90,交易,255
【裁判日期】    900928
【裁判案由】    公共危險等
【裁判全文】
臺灣高雄地方法院刑事判決                          九十年度交易字第二五五號
    公  訴  人  臺灣高雄地方法院檢察署檢察官
    被      告  乙○○
右列被告因公共危險等案件，經檢察官提起公訴（九十年度偵字第二一二四號），本
院判決如左：
    主  文
乙○○服用酒類，不能安全駕駛動力交通工具而駕駛，累犯，處有期徒刑參月，如易
科罰金，以參佰元折算壹日；又從事業務之人，因業務上之過失傷害人，累犯，處有
期徒刑參月，如易科罰金，以參佰元折算壹日；應執行有期徒刑伍月，如易科罰金，
以參佰元折算壹日。
    事  實
一、乙○○曾於民國八十四年間因業務過失傷害案件，經本院判處有期徒刑二月確定
    ，並於八十六年三月十三日易科罰金執行完畢，詎仍不知警惕，而其係計程車駕
    駛司機，考領有職業小型車駕駛執照，為從事駕駛業務之人，明知飲酒後已不能
    安全駕駛動力交通工具時，即不得駕車，竟仍於九十年一月十四日晚間十時許，
    在高雄市○○區○○路三號二樓之一住處內飲用大武醇，其在服用酒類後其吐氣
    所含酒精濃度已達不能安全駕駛動力交通工具之狀況下（於翌日上午十一時五十
      一分許，經警查獲測得吐氣所含酒精濃度高達○˙八七毫克），猶駕駛車牌號
    碼ＹＴ─二二○號營業小客車，沿高雄市前金區○○○路由北向南方向在內側快
    車道上行駛，於九十年一月十五日上午十一時二十五分許，途經高雄市前金區○
    ○○路與七賢二路口時，本應注意汽車在超過四車道之道路行駛，變換車道時，
    應注意安全距離，以避免道路交通事故之發生，且依當時天候晴朗，日間自然光
    線，該路段視距良好，柏油路面乾燥，無障礙及其他缺陷，又依其智識、能力亦
    無不能注意之情事，適有甲○○騎乘車牌號碼ＹＴＮ─八四九二號輕型機車亦疏
    未注意輕型機車在已劃分快慢車道之道路，應在慢車道行駛，而同向行駛在外側
    快車道上，詎乙○○竟疏未注意，為閃避前方待左轉之汽車，貿然變換車道，將
    車駛入外側快車道，致其所駕駛之營業小客車右前保險桿與甲○○所騎乘之輕型
    機車左後車身護板發生擦撞，使甲○○人、車倒地，受有頭部外傷併腦震盪、右
    頭皮及肢體多處挫擦傷等傷害。
二、案經甲○○訴由高雄市政府警察局新興分局移送臺灣高雄地方法院檢察署檢察官
    偵查起訴。
    理  由
一、訊據被告乙○○固坦承有於右揭時、地飲酒後駕駛計程車肇事，致使告訴人甲○
    ○因而受傷之事實，惟矢口否認有何公共危險及過失傷害之犯行，辯稱：酒精是
    因為個人的體質不同，當時伊很清醒，且是告訴人自己騎乘機車超車過來重心不
    穩擦撞到伊的計程車，而在伊的右前方倒下去云云。經查：
  (一)被告駕車肇事時滿身酒味，且手腳部顫抖，車輛行徑偏離常軌，時而加速，時而
    突停，顯然無法正常操控及駕駛等情，業據告訴人甲○○於本院審理時指訴綦詳
    ，且有酒精濃度測試表、刑法第一百八十五條之三案件測試觀察紀錄表、高雄市
    政府警察局舉發違反道路交通管理事件通知單各一紙附卷可稽。又按刑法第一百
    八十五條之三規定所謂「不能安全駕駛」，乃抽象危險犯，並不以發生具體危險
    為必要，對於呼氣酒精濃度已達每公升０．五五毫克（０．五五ＭＧ＼Ｌ）以上
    ，肇事率為一般正常人之十倍，認為已達不能安全駕車之標準，此業經法務部八
    十八年五月十八日以法八八檢字第００一六六九號函告週知，應為絕對不能安全
    駕駛動力交通工具。又按當人飲酒後，若以呼氣酒精濃度測試器測得之呼氣濃度
    達到每公升０．五毫克時，反應較慢，感覺減低，將影響駕駛；達到每公升０．
    七五毫克時，思考與個性行為均會改變；達到每公升一．０毫克時，步態不穩，
    噁心嘔吐，精神混惑不清晰；達到每公升一．五毫克時，說話不清楚，感覺喪失
    ，視力模糊；達到每公升二．０毫克時，體溫與血糖均降低，肌肉控制差，甚至
    會導致癲癇發作；達到每公升三．五毫克時，則已經神智不清，反射減低，甚至
    呼吸抑制，業據行政院國軍退除役官兵輔導委員會臺北榮民總醫院以民國八十八
    年八月五日（八八）北總內字第二六八六八號函示明確。而本件被告為警查獲時
    其吐氣所含酒精濃度已達每公升０．八七毫克，顯高於前揭標準值甚多，其發生
    肇事之危險性，亦高出一般人，依前揭說明，被告顯已因飲酒而不能安全駕駛動
    力交通工具無疑，是被告前開所辯伊當時很清醒云云，顯係飾卸之詞，不足採信
    。
  (二)又本件車禍當時告訴人係騎乘輕型機車在外側快車道，而被告係駕駛營業小客車
    行駛在內側快車道，因內側快車道前面有待左轉之汽車，所以被告將車偏向外側
    快車道，以至於從後面擦撞到告訴人之輕型機車，使告訴人之輕型機車往右前方
    倒下去等情，業據告訴人甲○○於本院審理時指述：伊因當時慢車道有車才行駛
    快車道，被告是從後面擦撞到伊，被告一直行駛在其後面，伊並沒有要超車，擦
    撞後伊從右前方倒下去等語綦詳；並據被告乙○○於本院審理時供稱：伊在內側
    快車道要直行，因前面有待左轉的車輛，所以偏向外車道，告訴人是往右前方偏
    倒的等語明確（均見本院九十年五月二十九日審判筆錄）。又細繹卷附肇事現場
    照片及警製道路交通事故調查報告表所示，本件車禍發生後，被告之營業小客車
    係車頭朝南停在中華三路外側快車道上，汽車右車前、後車輪分別距外側快車道
    與慢車道分道線二˙四公尺及二˙五公尺；再參以被告自承因內側快車道前面有
    待左轉的車輛，所以偏向外側快車道，且告訴人是往右前方偏倒等語，及告訴人
    之輕型機車受有往右之力量而往右前方偏滑而倒下等情，顯見本件車禍之發生，
    確係被告駕駛營業小客車沿中華三路南下內側快車道行駛，為閃避前面待左轉之
    汽車，即貿然變換車道將車駛入外側快車道，致與告訴人之輕型機車擦撞，使告
    訴人往右偏滑倒地，至為灼然，從而被告所辯係告訴人超車重心不穩擦撞自己倒
  下云云，顯係卸責飾詞，委不足採。
  (三)按汽車駕駛人飲酒後其吐氣所含酒精成份超過每公升零點二五毫克以上者，不得
    駕車；汽車在超過四車道之道路行駛時，變換車道時，應注意安全距離，道路交
    通安全規則第一百十四條第二款、第九十八條第三項、第一項第六款分別定有明
    文。被告既考領有職業小型車駕駛執照，自應知悉甚詳，且亦為其應注意並能注
    意之義務，且當時天候晴，柏油路面乾燥無缺陷，亦無其他障礙物，視距良好，
    此有肇事現場照片可觀之，又依被告之智識、能力等情，亦無不能注意之情事，
    詎被告於行經前揭路段時，疏為未注意貿然變換車道，將車駛入外側快車道，復
    因酒醉駕駛前開營業小客車，致其所駕駛之前開營業小客車右前保險桿與告訴人
    所騎乘之輕型機車左後車身護板發生擦撞，使告訴人輕型機車向右偏滑倒地，受
    有前揭傷害，被告之駕駛行為有過失，灼然至明。又告訴人確因本件車禍受有頭
    部外傷併腦震盪、右頭皮及肢體多處挫擦傷等傷害，此有林進興醫院九十年一月
    二十日診斷書一紙附於偵查卷可稽，是被告之過失犯行與告訴人之受傷間，顯有
    相當因果關係。雖按機器腳踏車行駛在已劃分快慢車道之道路，輕型機器腳踏車
    應在慢車道行駛，道路交通安全規則第九十九條第一項第二款前段定有明文，告
    訴人騎乘輕型機車行駛於快車道上，於本件道路交通事故之發生亦有疏失，是告
    訴人對於其所受上開傷害之發生及其範圍之擴大固亦有過失，惟仍無解於被告過
    失責任之認定，附此敘明。本件事證明確，被告公共危險及業務過失傷害之犯行
    均堪予認定。
二、核被告乙○○所為，係犯刑法第一百八十五條之三之服用酒類不能安全駕駛動力
    交通工具而駕駛罪及同法第二百八十四條第二項前段之業務過失傷害罪。被告所
    犯上開二罪，犯意各別，行為不同，構成要件有間，應予分論併罰。被告曾於八
    十四年間因業務過失傷害案件，經本院判處有期徒刑二月確定，並於八十六年三
    月十三日易科罰金執行完畢，有臺灣高等法院被告全國前案紀錄表及臺灣高雄地
    方法院檢察署刑案資料查註紀錄表各一份在卷可參，其於五年內再犯本件有期徒
    刑以上之罪，為累犯，應依刑法第四十七條規定，加重其刑。又被告酒醉駕車，
    因而致人受傷，應依道路交通管理處罰條例第八十六條第一項規定，就業務過失
    傷害部分加重其刑，並遞加重之。爰審酌被告曾有交通業務過失傷害之前科紀錄
    ，仍不知警惕悔改，且犯後猶飾詞狡卸，雖與告訴人達成和解，有調解書一紙在
    卷可憑，惟迄今尚未賠償告訴人之損失，及告訴人受傷程度等一切情狀，分別量
    處如主文所示之刑，及諭知易科罰金之折算之標準，並定其應執行之刑，及諭知
    易科罰金之折算之標準，以資懲儆。
據上論斷，應依刑事訴訟法第二百九十九條第一項前段，道路交通管理處罰條例第八
十六條第一項，刑法第一百八十五條之三、第二百八十四條第二項前段、第四十七條
、第四十一條第一項、第五十一條第五款，罰金罰鍰提高標準條例第一條前段、第二
條，判決如主文。
中      華      民      國    九十      年      九      月    二十八    日
                                    臺灣高雄地方法院交通法庭
                                          法  官    陳玉聰
右正本證明與原本無異。
如不服本判決，應於判決送達後十日內，向本院提出上訴狀。
                                          書記官    鄭淑臻
中    華    民    國        九十      年      九      月     二十八   日
附錄本判決論罪科刑法條全文：
刑法第一百八十五條之三
服用毒品、麻醉藥品、酒類或其他相類之物，不能安全駕駛動力交通工具而駕駛者，
處一年以下有期徒刑、拘役或三萬元以下罰金。
刑法第二百八十四條第二項前段
從事業務之人，因業務上之過失傷害人者，處一年以下有期徒刑、拘役或一千元以下
罰金。


司法院資訊處製作；財團法人民間司法改革基金會備份。
